臺灣高等法院刑事判決　　　　　　 100年度上更(一)字第74號
上　訴　人
即　被　告　張文同
選任辯護人　陳倉富律師
上　訴　人
即　被　告　陳文福原名陳明信.
選任辯護人　林恒毅律師
上列上訴人等因強盜等案件，不服臺灣宜蘭地方法院99年度訴字
第106號，中華民國99年8月24日第一審判決（起訴案號：臺灣宜
蘭地方法院檢察署99年度偵字第415、584號，移送併案審理案號
：臺灣宜蘭地方法院檢察署99年度偵字第895號），提起上訴，
本院判決後，經最高法院發回，本院判決如下：
    主  文
原判決關於張文同強盜、應執行刑及陳文福部分均撤銷。
張文同、陳文福共同犯攜帶兇器強盜未遂罪，均累犯，張文同處
有期徒刑伍年，陳文福處有期徒刑肆年，扣案仿BERETTA 廠92FS
型半自動手槍製造之改造手槍壹支（槍枝管制編號0000000000，
含彈匣壹個及彈匣阻鐵貳個）、制式子彈顆、膠帶壹捲，及未
扣案之手套貳副、口罩壹個均沒收。
    事  實
一、張文同前因違反毒品危害防制條例案件，經臺灣宜蘭地方法
    院以九十七年度羅簡字第二０三號判決判處有期徒刑三月確
    定，於民國九十七年十二月十一日執行完畢。陳文福前因詐
    欺案件，經臺灣臺中地方法院以九十二年度訴字第一五五０
    號判決判處有期徒刑一年一月確定；再因偽造文書、重利案
    件，經同法院以九十四年度訴字第五八七號判決分別判處有
    期徒刑一年、八月，應執行有期徒刑一年六月確定；復因施
    用毒品案件，經同法院以九十四年度訴緝字第三二六號判決
    判處有期徒刑一年確定；另因施用毒品案件，經同法院以九
    十四年度中簡字第二九三八號判決判處有期徒刑五月確定。
    嗣經同法院九十六年度聲減字第一三八六號裁定減刑及定應
    執行刑為有期徒刑一年十月，於九十六年七月十六日執行完
    畢。
二、張文同前於九十八年十二月十八日，自友人沈光良（另案審
    理）收受仿BERETTA 廠92FS型半自動手槍製造，換裝土造金
    屬槍管而成，擊發功能正常，可供擊發適用子彈，具有殺傷
    力之改造手槍一支（槍枝管制編號0000000000，下稱本件改
    造手槍）及具殺傷力之口徑九厘米制式子彈（下稱本件子彈
    ）六顆，寄藏在其位在宜蘭縣羅東鎮○○路之租屋處（張文
    同寄藏本件改造手槍、子彈部分，業經原審判處有期徒刑四
    年，併科罰金新臺幣五萬元確定）。
三、張文同與陳文福於九十八年十二月間，萌生攜帶本件改造手
    槍、子彈至謝木生、陳麗真夫妻住宅，強盜財物之犯意，共
    同意圖為自己不法之所有，由張文同先命陳文福準備口罩、
    手套各二副、膠帶一捲。陳文福乃委由不知情之女友田嘉華
    於同年月二十一日下午二時許，在宜蘭縣五結鄉○○路○段
    之「親水超商」，購得上開物品。張文同旋於同日下午三時
    許，穿戴口罩及手套，並攜帶本件改造手槍（內有本件子彈
    六顆），陳文福亦穿戴手套，並攜帶膠帶一捲，前往位在宜
    蘭縣五結鄉○○路三二之八號之謝木生、陳麗真住處（與同
    路三二之七號係打通之房屋，下稱本件住處），佯稱欲改運
    為由而進入（侵入住宅部分業經撤回告訴，由檢察官為不起
    訴處分）。張文同、陳文福隨即反鎖大門、由陳文福將謝木
    生控制在三二之八號房屋，張文同將陳麗真拉往三二之七號
    房屋，謝木生、陳麗真乃與張文同、陳文福拉扯、推擠，張
    文同即取出本件改造手槍（內有本件子彈六顆），以之攻擊
    謝木生、陳麗真，謝木生因此受有頭部挫傷之傷害，至使不
    能抗拒。旋本件改造手槍內之子彈五顆及彈匣阻鐵二個因撞
    擊而掉落在地，而謝木生在屋內撿拾鐵管二支，出手抵抗，
    陳麗真則乘機衝出門外呼救。張文同、陳文福見事機敗露，
    難以得手，乃迅速逃離現場，而未取得財物。經謝木生報警
    處理，由警方到場蒐證，並扣得膠帶一捲及手套包裝袋二只
    。謝木生、陳麗真於九十九年一月十四日，在本件住處，拾
    得本件子彈五顆及彈匣阻鐵二個，遂交給警方處理。另張文
    同於九十八年十二月二十一日晚間，將本件改造手槍及本件
    子彈一顆，交還沈光良。於九十九年二月二日下午二時三十
    分許，經警在宜蘭縣頭城鎮○○路○段二一一號，扣得本件
    改造手槍（含彈匣一個）及本件子彈一顆。
四、案經宜蘭縣政府警察局羅東分局報請臺灣宜蘭地方法院檢察
    署檢察官偵查起訴及移送併案審理。
    理  由
壹、證據能力：
一、按被告以外之人於審判外之言詞或書面陳述，除法律有規定
    者外，不得作為證據，刑事訴訟法第一百五十九條第一項定
    有明文。上訴人即被告張文同、陳文福及其等辯護人抗辯被
    告以外之人於警詢所為陳述（包括被告張文同對共同被告陳
    文福、被告陳文福對共同被告張文同之他人犯罪事實於警詢
    之陳述，不包括被告張文同、陳文福對自己之犯罪事實於警
    詢之陳述）之證據能力，既不符法定例外取得證據能力之情
    形，應認無證據能力，不能作為認定被告張文同、陳文福犯
    罪事實有無之證據。
二、按被告以外之人於審判外之陳述，經當事人於審判程序同意
    作為證據，法院審酌該言詞陳述或書面陳述作成時之情況，
    認為適當者，亦得為證據；當事人、代理人或辯護人於法院
    調查證據時，知有刑事訴訟法第一百五十九條第一項不得為
    證據之情形，而未於言詞辯論終結前聲明異議者，視為有前
    項之同意，為刑事訴訟法第一百五十九條之五所明定。除被
    告以外之人於警詢之陳述外，本判決所引用被告以外之人於
    審判外之陳述，檢察官、被告張文同、陳文福及其等辯護人
    知有不得為證據之情形，而未於本院言詞辯論終結前聲明異
    議，本院審酌各該證據並無不法取得或證明力明顯過低之瑕
    疵，認為適當，依上開規定，具有證據能力，並於本院審理
    時踐行法定調查證據程序，自得作為認定被告張文同、陳文
    福犯罪事實有無之依據。
貳、認定犯罪事實所憑之證據及理由：
一、訊據被告張文同、陳文福均坦承於上揭時、地，由張文同穿
    戴口罩、手套，並攜帶本件改造手槍，被告陳文福亦穿戴口
    罩，並攜帶膠帶一捲，佯以欲改運為由，進入本件住處，並
    持用本件改造手槍對謝木生、陳麗真施暴，因謝木生出手反
    抗，陳麗真又衝出門外呼救，始行逃離等情，惟均否認有何
    共同攜帶兇器強盜犯行，被告張文同辯稱：伊係因前與陳麗
    真有倒垃圾糾紛，才邀約陳文福一同前往本件住處，意在嚇
    唬陳麗真，施以報復，並無強盜犯意；被告陳文福則辯稱：
    伊係應張文同之邀約，一起前往本件住處為張文同「喬事」
    ，並非強盜，伊亦不知張文同攜帶本件改造手槍、子彈各云
    云。經查：(一)上揭事實，除被告張文同、陳文福有共同攜帶
    兇器強盜犯意外，已據被告張文同、陳文福於原審、本院一
    致坦承在卷，核與證人即即被害人謝木生、陳麗真於原審所
    證情節大致相符（詳原審卷一第一四五、一四六、一五三、
    一五四頁），並有被告張文同持用之本件改造手槍（含彈匣
    一個）及本件子彈六顆，扣案可資佐證。而本件改造手槍及
    本件子彈六顆經內政部警政署刑事警察局（下稱刑事警察局
    ）鑑定結果，認為：送鑑手槍一支（槍枝管制編號00000000
    00），認係改造手槍，以仿BERETTA 廠92FS型半自動手槍製
    造之槍枝，換裝土造金屬槍管而成，擊發功能正常，可供擊
    發適用子彈使用，認為具有殺傷力。送鑑子彈六顆，認均係
    口徑九厘米制式子彈，採樣三顆試射，可以擊發，認均具有
    殺傷力等語，有該局九十九年三月十二日刑鑑字第０九九０
    ０三一六００號鑑定書（見九十九年度偵字第八九五號卷第
    十二、十三頁）及九十九年二月九日刑鑑字第０九九００一
    一一五六號鑑定書（見九十九年度偵字第四一五號卷第三三
    至三五頁）存卷可稽。(二)被告張文同、陳文福雖否認有共同
    攜帶兇器強盜犯意，然被告張文同於警詢時供稱：「（問：
    你們二人到達案發現場時，陳男是否知悉你強盜犯意？）我
    有告知陳文福要做的事情就是教訓被害人及求財二部分。」
    等語（見九十九年度偵字第五八四號卷第六頁）；於檢察官
    聲請羈押由法官訊問時供稱：「（問：你去謝木生、陳麗真
    住處，是否本來要將他們押起來並控制行動後搜刮財物？）
    是的。」，「（問：你怎麼知道謝木生、陳麗真他們家有錢
    ？）九十八年年初，我在五結鄉○○路那邊住了快半年，從
    九十八年一月份住到五月份，從鄰居的口中知道謝木生是從
    事改運、收驚的，都是收現金的，家中應該會有錢，……，
    我知道陳文福有困難，我就跟他說我之前住在五結鄉○○路
    ，與謝木生、陳麗真他們有倒垃圾的糾紛，他們是從事收驚
    、改運的工作，他們家多沒有，但現金應該有各把萬元，看
    他要不要參加，陳文福就說好。」，「（問：你是要教訓他
    們，還是要拿錢？）我是要嚇他們，如果有成功，就要順便
    拿錢，我有這樣跟陳文福說。」等語（見原審法院九十九年
    度聲羈字第一三號卷第六、七頁），被告張文同於偵查中已
    坦承並指證其與被告陳文福前往本件住處之目的，包括取得
    財物。被告張文同於警詢中及檢察官聲請羈押由法官訊問時
    之上述自白，得作為認定被告張文同自己有無共同攜帶兇器
    強盜犯行之證據，又被告張文同於檢察官聲請羈押由法官訊
    問時之上述關於被告陳文福犯罪事實之陳述，具有證據能力
    ，得作為認定被告陳文福犯罪事實之證據。(三)被告張文同於
    警詢、檢察官訊問及原審、本院雖供稱：因倒垃圾問題與陳
    麗真產生嫌隙等情（見九十九年度偵字第五八四號卷第六、
    五五頁及原審卷一第一八、一六二頁、本院卷第七一頁），
    惟被告陳文福於警詢係供稱：「（問：你前往被害人住家意
    圖為何？）我是受友人張文同所託前往，他跟我說被害人先
    前幫其友人算命發生糾紛，要教訓被害人才約我前往。」等
    語（詳警卷第六頁背面），於檢察官訊問時改稱：「（問：
    為何到謝木生、陳麗真住處？）是張文同邀我去的，說要去
    教訓、恐嚇對方，因為之前有法事及倒垃圾的糾紛。」等語
    （詳九十九年度偵字第五八四號卷第七０頁），彼此所述明
    顯不一，已難採信。又果真係前往本件住處尋仇，理當迅速
    表明來意，以壯聲勢，何以謝木生、陳麗真於原審所證情節
    ，甚至被告張文同、陳文福於偵查、審理中，均無一言及於
    被告張文同、陳文福進入本件住處後開口興師問罪情事，此
    顯然不合事理，尤屬難信。(四)被告張文同於原審供承：「（
    問：案發之前，有無工作？）當天剛好沒有工作，之前是在
    打臨時工。」，「（問：是否有積蓄？）沒有。」，「（問
    ：有無存款？）沒有。」，「（問：有無不動產或比較有價
    值的財產？）都沒有。」等語（見原審卷一第二八頁），可
    見被告張文同當時經濟狀況不佳。被告陳文福於原審陳稱：
    「（問：你於九十八年十二月二十一日左右的經濟狀況如何
    ？）當時有吸毒，沒有工作，有時候會住在榮民醫院。」等
    語（見原審卷一第一七二頁），核與證人即被告陳文福之友
    人田嘉華於檢察官訊問時證稱：「（問：你認為買膠帶、口
    罩、手套要做何用？）我當時只是要幫他出錢而已，他當時
    身上一毛錢都沒有。」等語（見九十九年度偵字第四一五號
    卷第一七頁）相符，足見被告陳文福當時身無分文。而所謂
    與謝木生、陳麗真有糾紛者為被告張文同，又被告張文同於
    原審供稱：不大認識陳文福等語（見原審卷一第一九頁），
    被告陳文福亦於原審證述：本案發生時，與張文同並不熟識
    等語（見原審卷一第一六九頁）。以被告陳文福、張文同並
    非熟識，如僅因細故要嚇唬報復而已，與取得金錢無關，既
    無利可圖，又不必急於一時，被告陳文福衡情應不會在身無
    分文之情況下，仍向友人田嘉華借款購買張文同所要求之手
    套、口罩等物。參酌被告陳文福於檢察官訊問時供稱：「（
    問：你有無好處？）張文同說會包紅包給我。」等語（見九
    十九年度偵字第四一五號卷第二三頁），以被告張文同當時
    經濟狀況不佳之情況，如僅欲嚇唬對方，而非取財，其如何
    包紅包予被告陳文福，實在不合情理。再者，被告張文同自
    稱其所謂與陳麗真之倒垃圾糾紛，係指其原本租屋在本件住
    處附近，當地垃圾車於晚上七、八時收垃圾。於九十八年農
    曆過年時某日，其較慢出門倒垃圾，當時垃圾車即將開走，
    其不小心撞到陳麗真，她不高興而唸唸有詞等情（見原審卷
    一第二０、二三頁）。以被告張文同所述之糾紛緣由，被告
    張文同竟於時隔十個月之久，猶無法釋懷，而為此區區小事
    ，不辭辛勞、不畏風險，邀約不熟識之被告陳文福，攜帶警
    方嚴加查緝之本件改造手槍、子彈，遠赴本件住處，亦難認
    符合事理。是以，應以被告張文同於警詢及檢察官聲請羈押
    由法官訊問時所供係為取財而前往等情，為合理可採。(五)被
    告陳文福雖始終否認知悉被告張文同攜帶本件改造手槍、子
    彈，前往本件住處，被告張文同亦一再附和其說。然本件改
    造手槍體積不小，藏置身上不易，又不論係前往本件住處強
    盜或尋仇，既事前無法得知謝木生、陳麗真家中有多少人在
    場，如此挑釁行為，不免存在極高風險，苟非準備妥當足以
    威嚇在場眾人之武器，豈敢貿然前往。被告張文同攜帶本件
    改造手槍、子彈係屬對己方有利之事，應無必要隱瞞被告陳
    文福，而被告陳文福當會對己方有無準備足夠武器加以瞭解
    。何況，被告張文同身上攜帶本件改造手槍、子彈，係屬顯
    而易見之事。被告陳文福否認事前知悉被告張文同攜帶本件
    改造手槍、子彈，被告張文同陳稱被告陳文福確實不知此事
    云云，係屬卸責或迴護之詞，均不能採取。(六)綜上，被告張
    文同、陳文福所辯上情，應係諉過卸責之詞，不足採信。又
    被告張文同、陳文福係持用具有殺傷力之改造手槍、制式子
    彈取財，堪認其等有強盜之犯意，至使謝木生、陳麗真不能
    抗拒。本件事證明確，被告張文同、陳文福攜帶本件改造手
    槍、子彈強盜犯行堪以認定，應依法論科。
二、按刑法所謂之兇器，其種類並無限制，凡客觀上足對人之生
    命、身體、安全構成威脅，具有危險性之兇器均屬之，且祇
    須行竊或強盜時攜帶此種具有危險性之兇器為已足，並不以
    攜帶之初有行兇之意圖為必要（最高法院七十九年臺上字第
    五二五三號判例參照），扣案之本件改造手槍及本件子彈六
    顆，均具有殺傷力，已如前述，足認均為具有危險性之兇器
    。被告張文同、陳文福攜帶本件改造手槍、子彈實行強盜行
    為未遂，均係犯刑法第三百三十條第二項、第一項之攜帶兇
    器強盜未遂罪。被告陳文福另犯槍砲彈藥刀械管制條例管制
    條例第八條第四項之未經許可持有可發射子彈具有殺傷力之
    改造手槍罪、第十二條第四項之未經許可持有子彈罪。被告
    張文同所犯未經許可持有可發射子彈具有殺傷力之改造手槍
    罪、未經許可持有子彈罪，係已判決確定之寄藏本件改造手
    槍、子彈行為之部分行為，不另論罪。被告張文同、陳文福
    就攜帶兇器強盜未遂犯行，有犯意聯絡及行為分擔，為共同
    正犯。公訴意旨認為被告張文同、陳文福係犯刑法第三百二
    十八條第四項、第一項之強盜未遂罪，容有未洽，惟其社會
    基本事實同一，爰變更起訴法條予以審理。被告陳文福所犯
    上開三罪，係一行為所犯，應依刑法第五十五條想像競合犯
    之規定，從一重之攜帶兇器強盜未遂罪處斷。被告陳文福所
    犯未經許可持有可發射子彈具有殺傷力之改造手槍罪、未經
    許可持有子彈罪，雖未經起訴書載明，然與已起訴部分有裁
    判上一罪關係，為起訴效力所及，本院應併予審理。被告張
    文同、陳文福已著手實行加重強盜犯行而不遂，為未遂犯，
    爰依刑法第二十五條第二項之規定，減輕其刑。又被告張文
    同、陳文福有事實欄所示犯罪、科刑及執行情形，有臺灣高
    等法院被告前案紀錄表存卷可稽，其等於徒刑執行完畢後五
    年之內，故意再犯本件有期徒刑以上之加重強盜未遂罪，均
    應依刑法第四十七條第一項之規定，論以累犯並加重其刑，
    並均與前述未遂犯之減輕事由，先加後減之。按犯強盜罪，
    於實施強暴行為之過程中，如別無傷害之故意，僅因拉扯致
    被害人受有傷害，乃施強暴之當然結果，固不另論傷害罪；
    然因強盜罪非以傷害人之身體為當然之手段，若具有傷害犯
    意且發生傷害之結果，自應另負傷害罪責（最高法院九十一
    年度臺上字第一四四一號判決參照）。被告張文同、陳文福
    實行加重強盜行為，以本件改造手槍攻擊謝木生，致謝木生
    受有頭部挫傷之傷害，應係基於傷害犯意而產生之結果，而
    非施強暴之當然結果，原應論以傷害罪責。惟此部分業據謝
    木生於偵查中撤回告訴，且檢察官認此部分與前述論罪科刑
    之加重強盜未遂罪，有裁判上一罪關係，而說明不另為不起
    訴處分，本院爰未併予審究，附此明。
三、原審認定被告張文同、陳文福犯強盜未遂罪，罪證明確，據
    以論罪科刑，固非無見。然被告陳文福就被告張文同攜帶本
    件改造手槍、子彈部分，有犯意聯絡及行為分擔，已如前述
    ，自應論以共同犯攜帶兇器強盜未遂罪。原判決論以被告陳
    文福犯刑法第三百二十八條第四項、第一項之強盜未遂罪，
    即有未洽。又被告張文同、陳文福就攜帶兇器強盜之全部犯
    行，均有犯意聯絡及行為分擔，原判決未論以共同正犯，同
    有未合。被告張文同、陳文福上訴意旨仍執前詞，否認有攜
    帶兇器強盜未遂犯行，分別指摘原判決關於被告張文同強盜
    及陳文福部分不當，雖無理由，然原判決關於此部分既有上
    開可議之處，自屬無可維持，本院爰將此部分及被告張文同
    應執行刑部分予以撤銷改判。本院審酌被告張文同、陳文福
    正值青壯之年，竟鋌而走險，持用具有殺傷力之本件改造手
    槍、子彈，對堪稱老弱之謝木生、陳麗真強盜，其等惡性及
    犯罪情節均屬非輕，又其等事後否認犯行，一再飾詞圖卸，
    未見有任何悔意，犯罪後態度欠佳，暨其等之素行、智識程
    度、生活狀況、參與犯罪之程度等一切情狀，分別量處如主
    文第二項所示之刑。
四、扣案本件改造手槍（含彈匣一個）及本件子彈三顆，均具有
    殺傷力，業如上述，為違禁物，應依刑法第三十八條第一項
    第一款規定宣告沒收；彈匣阻鐵二個，為本件改造手槍彈匣
    之零件，亦應併予沒收。扣案之膠帶一捲；未扣案之手套二
    副、口罩一個，並無證據證明業已滅失，均係被告張文同、
    陳文福所有供犯罪所用之物，爰依刑法第三十八條第一項第
    二款規定沒收之。至業經刑事警察局於鑑驗時試射擊發之本
    件子彈三顆，因已喪失子彈之效用，所遺之彈頭及彈殼不再
    具有殺傷力，而非違禁物；手套包裝袋二只，因非供犯罪所
    用之物，爰不予宣告沒收。
據上論結，應依刑事訴訟法第三百六十九條第一項前段、第三百
六十四條、第二百九十九條第一項、第三百條，槍砲彈藥刀械管
制條例第八條第四項、第十二條第四項，刑法第十一條前段、第
二十八條、第三百三十條第二項、第一項、第二十五條第二項、
第五十五條、第四十七條第一項、第三十八條第一項第一款、第
二款，判決如主文。
本案經檢察官侯寬仁到庭執行職務。
中    華    民    國   100    年    8     月    9     日
            刑事第二十四庭審判長法  官  李錦樑
                                法  官  陳恆寬
                                法  官  張惠立
以上正本證明與原本無異。
如不服本判決，應於收受送達後10日內向本院提出上訴書狀，其
未敘述上訴之理由者並得於提起上訴後10日內向本院補提理由書
（均須按他造當事人之人數附繕本）「切勿逕送上級法院」。
                                書記官  丁淑蘭
中    華    民    國   100    年    8     月    9     日
附錄：本案論罪科刑法條：
中華民國刑法第330條
（加重強盜罪）
犯強盜罪而有第 321 條第 1 項各款情形之一者，處 7 年以上
有期徒刑。
前項之未遂犯罰之。